【裁判字號】    99,交聲,152
【裁判日期】    991108
【裁判案由】    違反道路交通管理處罰條例聲明異議
【裁判全文】
臺灣新竹地方法院交通事件裁定  99年度交聲字第152號
移送機關  交通部公路總局新竹區監理所新竹市監理站
異議人即
受處分人  丙○○
上列異議人即受處分人因違反道路交通管理處罰條例案件，對交
通部公路總局新竹區監理所新竹市監理站於民國99年2 月24日所
為竹監新三字第裁51-E00000000號違反道路交通管理事件裁決書
聲明異議，本院裁定如下：
    主  文
異議駁回。
    理  由
一、按汽車駕駛人，行經有燈光號誌管制之交岔路口闖紅燈者，
    處新臺幣（下同）1,800 元以上5,400 元以下罰鍰，道路交
    通管理處罰條例第53條第1 項定有明文。次按，受處分人，
    不服主管機關所為之處分，得於接到裁決書之翌日起20日內
    ，向管轄地方法院聲明異議；又法院認為聲明異議無理由者
    ，應以裁定駁回之，道路交通管理處罰條例第87條第1 項、
    道路交通事件處理辦法第18條亦分別定有明文。
二、原處分意旨略以：異議人即受處分人丙○○於民國99年1 月
    12日下午3 時45分許，騎乘車牌號碼786-BPM 號重型機車，
    行經新竹市○○路、勝利路口時，因有「駕車行經有燈光號
    誌管制之交岔路口闖紅燈」之違規事由，為新竹市警察局第
    一分局西門派出所員警執行取締交通違規勤務時親眼目睹後
    攔停舉發，並依法掣開新竹市警察局竹市警交字第E0000000
    0 號舉發違反道路交通管理事件通知單（下稱舉發通知單）
    ，嗣異議人於99年1 月26日提出申訴，經原處分機關交通部
    公路總局新竹區監理所新竹市監理站（下稱新竹市監理站）
    函請舉發單位即新竹市警察局第一分局調查結果，仍認異議
    人有上開違規行為，乃依道路交通管理處罰條例第53條第1
    項、第63條第1 項第3 款（漏載第3 款）及違反道路交通管
    理事件統一裁罰基準表之規定，於99年2 月24日以竹監新三
    字第裁51-E00000000號裁決書，裁處異議人罰鍰1,800 元，
    並記違規點數3 點等語。
三、聲明異議意旨略以：我於99年1 月12日下午3 時45分許，騎
    乘車牌號碼786-BPM 號重型機車，行經新竹市○○路、勝利
    路口時，並無「駕車行經有燈光號誌管制之交岔路口闖紅燈
    」之違規，上開路口有監視器可以證明我確無違規情形，且
    本案相關函覆內容均係官官相護下之不實文件，另本案並無
    違規照片或錄影畫面以佐，請求撤銷原處分云云。
四、經查：
  （一）異議人於原處分所載時間，騎乘車牌號碼786-BPM 號重
        型機車，行經新竹市○○路、勝利路口時，於行車方向
        之行車管制號誌紅綠燈為紅燈猶直行通過之事實，業據
        證人即掣單舉發之新竹市警察局第一分局西門派出所員
        警丁○○於本院調查時到庭具結證稱：「（問：針對本
        件舉發過程，有無印象？）有，是因為從我舉發至丙○○不服，丙○○有到監理站申訴、法院異議，這案件我
        一直都有被通知到，所以我有回想，都有印象。」、「
        （問：99年1 月12日下午3 時許，你的勤務為何？）我
        與另一名同事是服下午14時至16時取締交通違規勤務，
        一開始我與我同事是在市區巡邏，我與我同事是各騎一
        台機車巡邏取締交通違規，是針對西門派出所的轄區範
        圍去巡邏，因為我們值班交接時間是在整點前10分鐘要
        回派出所交接，當時我是與我同事於將近下午3 時50分
        許要回派出所交接，經過中山路與勝利路口處，我們行
        經勝利路，該路段是單行道，我們在勝利路往中山路方
        向距離中山路約10公尺左右，發現丙○○騎乘機車由中
        山路往城煌廟方向行駛，因為當時勝利路是綠燈，所以
        我們認定丙○○是有闖紅燈的違規事實。因為我們騎乘
        機車，我們的視線是往前，一定看得是紅綠燈。」、「
        （問：發現丙○○涉嫌違規行為之際，你的車輛是在停
        紅燈剛轉為綠燈之時亦或是已經綠燈一段時間而並未停
        車繼續在行駛發現的？）當時我們一直在行駛當中，並
        非在等我們路口的紅燈剛變綠燈時發現的。」、「（問
        ：發現後，如何處置？）我們加速並鳴警笛，從勝利路
        右轉中山路方向追過去，我們右轉時就已經鳴警笛，至
        於我如何攔停丙○○，有無以手勢指揮或是超車方式，
        我沒有印象了。」、「（問：某人涉嫌闖紅燈之時，旁
        邊或前後、左右有無其他車輛行駛？）我沒有印象，但
        以我專業判斷，如果當時有很多車輛一起闖紅燈併行或
        前後左右同時闖紅燈，是不會攔停，因為會有爭議，而
        且我們沒有辦法同時開這麼多紅燈，民眾等候太久也會
        不高興。」、「（問：發現某人涉嫌闖紅燈時至攔停異
        議人之間你的視線為何？）我與另外員警一起看到的，
        所以我與另一名員警去追涉嫌闖紅燈之車輛，我與我同
        事都有鳴警笛。」、「（問：你右轉中山路後，如何確
        定你攔停的車輛就是涉嫌闖紅燈之車輛？）當時在中山
        路有車子，但是機車好像只有一台。」、「（問：照你
        所述，右轉中山路後，是否不只一台機車，並沒有辦法
        確定，依照當時及現在你的記憶，如何確定攔停異議人
        之車輛就是闖紅燈之車輛？）因為我當下看到丙○○並
        攔下丙○○約20秒，所以我記得當時的特徵，但現在我
        不記得了。」、「（問：依照你當時及現在的記憶，是
        否有辦法確定丙○○駕駛的車輛就是你當時發現闖紅燈
        的車子？）現在無法確定，但在當時我有辦法確定。」
        、「（問：當時是否何確定就是丙○○闖紅燈？）特徵
        ，但目前我忘記對方的特徵，當時我發現至攔停最多20
        秒，在當時除了丙○○的車輛外，並沒有其他車輛與我
        當時記憶中的特徵相符。」、「（問：右轉中山路後你
        當時是以何特徵認定丙○○駕駛的車輛闖紅燈？）是以
        駕駛人的身型、服裝、機車的顏色。」、「（問：右轉
        中山路後該中山路往城煌廟之方向，是否只有攔停異議
        人車輛一台？）最靠近我們的是只有一台，最前面的車
        輛，我已經忘記了。」、「（問：你右轉中山路後，看
        到有幾台機車、汽車？）有汽車，數量無法確定，機車
        的部分只有丙○○駕駛的機車。當時我們專注於去攔停
        他，所以並沒有特別注意有無其他機車，但丙○○旁邊
        並沒有其他的機車。」、「（問：是否是因丙○○之機
        車在你們右轉中山路後是最近的一台機車，且其旁邊並
        無其他機車，竟而認定就是丙○○駕駛的車輛就是闖紅
        燈的車輛？）不是，我當下有記下該闖紅燈車輛的特徵
        ，右轉中山路去攔停時，丙○○駕駛的車輛、其駕駛的
        身型、機車顏色符合我當時記憶當中的特徵。」、「（
        問：為何今日在法院無法清楚表示當時記憶當中的特徵
        為何？）因為當下開單時並沒有特別注意，而時間過這
        麼久，我沒有印象了。」、「（問：右轉中山路後過幾
        公尺，將丙○○攔停下來，有無印象？）約10、20公尺
        ，不會超過25公尺。」、「（問：攔停處旁邊有何店面
        ，有無印象？）右轉中山路後，還有一條小路，過這小
        路後有一診所，旁邊有花店，差不多就是在這附近。」
        、「（問：【提示本院卷第18、19頁並告以要旨】請在
        18頁標示是在何處攔停，在19頁處標示是在何處發現有
        人闖紅燈？）是的，我們發現有人闖紅燈時，因為我們
        是行進間，所以無法標得很精確，從照片中顯示的路段
        ，就是我發現有人闖紅燈的時點。」、「（問：你是否
        認識丙○○？）不認識。」、「（問：攔停丙○○後，
        你們之間的對話？）丙○○否認他闖紅燈行為，我們員
        警有跟丙○○說明我們有看到闖紅燈的行為，丙○○有
        跟我們求情，也有跟我們說可否開別條比較輕的，因為
        我們規定不能偽虛開立不實的罰單，所以只能開闖紅燈
        的罰單。我印象中我們同事有跟丙○○說我們是在勝利
        路看到他闖紅燈，我們員警有跟丙○○說當時我們看到
        丙○○闖紅燈時，丙○○還有左右兩邊看的行為，丙○○就一直否認他有闖紅燈。並且有上揭言語，而在當時
        我們警員的語氣很堅決，表明依法舉發，所以丙○○可
        能認為我們的態度不佳。」等語綦詳（本院99年6 月1
        日訊問筆錄，參本院卷第46 至49 頁），核與證人即新
        竹市警察局第一分局西門派出所員警甲○○到庭證稱：
        該時段我是與丁○○一起服勤務，當時我從西門街轉勝
        利路往中山路之方向，我距離勝利路、中山路口約20公
        尺左右，而勝利路方向之號誌是綠燈，我看到異議人從
        中山路往市區方向闖紅燈，異議人違規之際並有右轉往
        勝利路方向觀看，當下並無其他車輛同有違規之行為，
        我就一直目視異議人之車輛，並辨認出係一中年男子騎
        乘重型機車違規，乃立即鳴笛，並立刻從勝利路右轉追
        至中山路、集福街口將異議人攔停，從勝利路右轉至中
        山路時，我與異議人車輛間並無其他車輛，另因攔停異
        議人後，異議人有爭執並要求我們開立較輕微之舉發通
        知單，所以我印象特別深刻等語大致相符（參本院卷第
        73至76頁），並有新竹市警察局第一分局99年4 月9 日
        竹市警一分五字第0990007883號函及檢附之違規地點簡
        易現場圖1 紙、舉發地點照片4 張、新竹市警察局第一
        分局西門派出所勤務分配表、新竹市警察局員警出入及
        領用登記簿各1 份在卷可稽（參本院卷第15、17至19、
        53至56頁）。是異議人確有行經有燈光號誌管制之交岔
        路口闖紅燈之違規事實，堪以認定。
  （二）異議意旨雖以上揭情詞置辯，惟查：
      1.按交通警員掣單舉發違反道路交通管理處罰條例所列之
        違規事實，本質上為行政處分，係公務員基於職務上權
        力，依法就特定之具體事件所為具有公法上效果之單方
        行政行為，基於公務員為公法上行為具有公信力之原則
        ，該行政處分當可被推定為真正，其據以依法處分之事
        實亦應認定為正確無誤。另依道路交通管理處罰條例科
        處行政罰事件，依據公法爭議之舉證責任分配法則，固
        應先由行政機關就其業已履踐相關正當法律程序，以及
        人民應受處罰之客觀違反法令行為，負證明之責，受處
        罰人就行政機關已為相當證明之前開事項，若主張欠缺
        主觀歸責條件或為其他抗辯，亦須就其所辯提出反證。
        惟行政機關對於前開應為舉證事項，並非不得以執行查
        察取締勤務人員，依據調查人證之程序，使就親歷事實
        提供不可替代之證明方法。受處罰人就該證人所述見聞
        經過之真實性倘有質疑，除依法定交互詢問程序加以檢
        驗外，亦不得僅因證人之個人身分、地位或與當事人之
        關係而謂其不得作證，或憑己意指為必須代以其他特定
        之證據方法，此在證人業已具結願依偽證罰則擔保證言
        可信之場合，尤屬當然。本院審究證人丁○○、甲○○
        均係依法令執行交通秩序維護職務之警察人員，對違規
        行為人並無主觀好惡，立場自是客觀公正，又其等與異
        議人互不相識，亦無私怨仇隙，衡情證人丁○○、甲○○應無設詞構陷誣指異議人之必要，再證人丁○○、甲○○係經具結後始為上開證述，當無甘冒受偽證罪之追
        訴處罰，而為與事實不符之虛偽陳述之理，此外，復查
        無任何證據足資證明證人丁○○、甲○○有捏造事實、
        違法取締之情事，則執勤警員本其維護交通秩序、安全
        職責所為之舉發，自應受到合法、正確之推定，況證人
        丁○○、甲○○於舉發當時係執行取締交通違規之勤務
        ，對於舉發路口人車行進動態，為其業務內之事項，其
        觀察程度本較一般人更為專注，而依其證述內容均合於
        常情，並無矛盾之處，復就舉發過程即異議人於行車方
        向之行車管制號誌紅綠燈為紅燈猶直行通過之事實詳為
        證述說明，足見證人丁○○、甲○○對於舉發當時之情
        形確記憶明確，所為證言自堪採信，異議人辯稱舉發當
        時其並無「駕車行經有燈光號誌管制之交岔路口闖紅燈
        」之違規云云，尚屬無據。
      2.至異議人質疑新竹市○○路、勝利路口有監視器可以證
        明其確無違規情形云云，業據證人丁○○到庭證述：「
        （問：就監視器的勘驗，情形如何？）監視器是我們分
        局收到法院函文時，承辦人員要求我們請里長出面勘查
        ，我有先去看現場發現四個路口都沒有監視器，於是問
        分局，分局的人員告訴我說要請四個里長證明是否有監
        視器，我就一一去問該四個里長說，這路口是否有監視
        器，四個里長家裡都有監視器的畫面，所以我就到該四
        名里長家裡詢問在該路口是否有設置鄰里監視器，四位
        里長均表示沒有，於是我就請這四位里長在勘驗表上簽
        名，但我沒有將我拍的照片給里長看，但里長家裡面都
        有監視器的相關畫面，可以確認該路口是否有監視器，
        而且里長對他們里的狀況很都了解。」等語明確（參本
        院卷第76頁），且經證人即新竹市潛園里里長乙○○證
        稱：「（問：【提示卷第26頁勘查工作簽到表】有何意
        見？）這是我的簽名。警方問我從我家的監視器畫面是
        否有對向路口的畫面，我忘記當天是那一位員警過來，
        我沒有去看我家的監視器畫面，因為我都記得起來，該
        處只有往裡面照，沒有往路口照。」、「（問：所以中
        山路、勝利路口沒有監視器朝著路口方向照？）沒有。
        」等語甚詳（參本院卷第77頁），另新竹市警察局第一
        分局分別於99年5 月4 日、99年5 月7 日以竹市警一分
        五字第0990009942號、竹市警一分四字第0990010195號
        函覆：「二、經本分局西門派出所至現地（中山路與勝
        利路口）勘查，該路口無裝設監視錄影設備。」、「二
        、經轄區西門派出所所長、承辦員警、崇禮、潛園、興
        南及石坊四里里長現地會勘，該路口周邊並未有鄰里及
        市警局裝設之監視錄影系統，致無法提供相關監視錄影
        系統影像。」（參本院卷第22、32頁），並檢附監視錄
        影系統聯合勘查工作簽到表1 紙及違規地點照片10張在
        卷可稽（參本院卷第33至38頁），是異議人所辯該路口
        有監視器可證其確無違規云云，自無可採。
      3.另舉發單位雖未能提出異議人違規照片或錄影畫面供異
        議人檢視，然當場舉發交通違規並不以錄影或照相存證
        為其要件，亦不以舉發錄影或照片為唯一之證明方法，
        若舉發員警係親眼見聞違規經過，並經以證人之身分具
        結後為證述，此證人證詞仍不失為證明方法之一種。若
        強求各種交通違規行為均需以照片為其裁罰依據，事實
        上殆不可行，蓋諸多違規行為之發生難以預期，違規狀
        態稍縱即逝，如闖紅燈（在未設置闖紅燈自動照相儀器
        之處所）、未戴安全帽之機車騎士見警攔查，隨即戴上
        安全帽、未繫安全帶之汽車駕駛人見警攔查，隨即繫上
        安全帶等情形，根本無法期待此類違規行為均須錄影或
        照相為證。本件既經證人丁○○、甲○○到庭具結，證
        述其等攔停舉發經過，確認異議人確有燈光號誌管制之
        交岔路口為紅燈猶直行通過之違規事實，其所為證言並
        屬可信，業如上述，則異議人之違規行為已堪認定，異
        議人以前詞指摘本件舉發不當，尚難憑採。
五、綜上所述，本件異議人確有於舉發時地行經有燈光號誌管制
    之交岔路口闖紅燈之行為，異議人前開所辯均不足採，則原
    處分機關依道路交通管理處罰條例第53條第1 項及違反道路
    交通管理事件統一裁罰基準表之規定，裁處異議人罰鍰1,80
    0 元，並依道路交通管理處罰條例第63條第1 項第3 款（裁
    決書漏載第3 款）之規定，併予計違規點數3 點，核無違誤
    ，本件異議人之異議為無理由，應予駁回。
六、據上論結，應依道路交通事件處理辦法第18條，裁定如主文
    。
中    華    民    國    99    年    11    月    8     日
                  交通法庭法  官  王子謙
以上正本證明與原本無異。
如不服本裁定，應於裁定送達後5日內向本院提出抗告狀。
中    華    民    國    99    年    11    月    8     日
                          書記官  陳弘明

司法院資訊處製作；財團法人民間司法改革基金會備份。
